【裁判字號】    91,交聲,350
【裁判日期】    920128
【裁判案由】    違反道路交通管理處罰條例聲明異議
【裁判全文】
臺灣臺北地方法院交通事件裁定                    九十一年度交聲字第三五號
    原處分機關  台北市交通事件裁決所
    異  議  人  甲○○
    即受處分人
右列異議人因違反道路交通管理處罰條例案件，對於台北市交通事件裁決所北市裁三
字第裁二二－ＡＸＸ００九九一五號違反道路交通管理事件裁決書聲明異議，本院裁
定如左：
    主    文
異議駁回。
    理    由
一、本件異議意旨略以：異議人即受處分人甲○○於民國九十年十一月八日下午一時
    十分許，駕駛車牌號碼ＥＷ－五０五五號自用小客車，沿臺北市○○路○段由東
    向西方向行駛，行經該路段七號前，擬迴轉由西向東方向行駛，異議人甫將車身
    左偏進入該路段西向東方向車道之際，左前車門、左前輪及葉子板遂與同向在異
    議人所駕車輛左後方行駛、由賴瀅如所騎乘、車牌號碼ＳＳＭ－三七六號輕型機
    車車頭發生碰撞，造成賴瀅如人車倒地、受有右肱骨粉碎性骨折合併神經受損、
    右肩外傷性關節炎之傷勢，異議人遂為警以「迴車前不注意來往車輛、違反道路
    交通安全規則因而肇事致人受傷」舉發，再經台北市交通事件裁決所以相同事由
    裁罰新臺幣六百元，吊扣駕駛執照三月，並記違規點數一點，但異議人係在得迴
    轉之路段合法迴轉，且迴轉前曾前後探看同向、對向車道均無來車始開始迴轉，
    已盡必要之注意義務，事故發生乃因賴瀅如違規行駛對向車道且高速疾駛而至，
    非異議人所能注意、防備，異議人並無過失，是聲明異議，請求撤銷原裁決。
二、按汽車駕駛人迴車前，未依規定暫停，顯示左轉燈光，或不注意來、往車輛、行
    人，仍擅自迴轉者，處二百元以上六百元以下罰鍰；汽車駕駛人，駕駛汽車違反
    道路交通安全規則，因而肇事致人受傷者，吊扣其駕駛執照三個月至六個月；汽
    車駕駛人有第四十九條者，除依原條款處罰鍰外，記違規點數一點；依前項各條
    款，已受吊扣或吊銷駕駛執照處分者，不予記點；違反道路交通管理處罰條例第
    十二條至第六十八條之行為，由公路主管機關處罰；本條例所定罰鍰之處罰，行
    為人接獲違反道路交通管理事件通知單後，於十五日內得不經裁決，逕依規定之
    罰鍰標準，向指定之處所繳納結案；不服舉發事實者，應於十五日內，向處罰機
    關陳述意見或提出陳述書；其不依通知所定限期前往指定處所聽候裁決，且未依
    規定期限陳述意見或提出陳述書者，處罰機關得逕行依違反道路交通管理事件統
    一裁罰基準及處理細則（九十一年九月一日前名稱為違反道路交通管理事件統一
    裁罰標準及處理細則）暨違反道路交通管理事件統一裁罰基準表所定標準裁決之
    ，道路交通管理處罰條例第四十九條第五款、第六十一條第三項、第六十三條第
    一項第一款、第二項、第八條第一項第一款、第九條第一項定有明文。
三、經查：
（一）本件異議人即受處分人甲○○於九十年十一月八日下午一時十分許，駕駛車牌
      號碼ＥＷ－五０五五號自用小客車，沿臺北市○○路○段由東向西方向行駛，
      行經該路段七號前，擬迴轉由西向東方向行駛，原應注意汽車迴車前，應暫停
      並顯示左轉燈光或手勢，看清無來往車輛，並注意行人通過，始得迴轉，而當
      時天氣晴、日間自然光線、視距良好，市區○○道路乾燥、平直、無缺陷及障
      礙，依異議人之智識、能力，又無不能注意情事，詎異議人竟疏於注意由賴瀅
      如騎乘、同向在其所駕車輛左後方直行之輕型機車，貿然左偏進入該路段西向
      東方向車道，賴瀅如見狀閃避不及，賴瀅如所乘車牌號碼ＳＳＭ－三七六號輕
      型機車車頭遂撞及異議人所駕車輛左前車門、左前輪及葉子板，賴瀅如因而人
      車倒地，受有右肱骨粉碎性骨折合併神經受損、右肩外傷性關節炎之傷勢，異
      議人遂為臺北市政府警察局交通警察大隊以「迴車前不注意來往車輛、違反道
      路交通安全規則因而肇事致人受傷」掣單舉發，異議人於應到案日期前向臺北
      市交通事件裁決所提出申訴，再經臺北市交通事件裁決所於九十一年一月二十
      九日依道路交通管理處罰條例第四十九條第五款、第六十一條第三項、第六十
      三條第一項第一款規定以北市裁三字第裁二二－ＡＸＸ００九九一五號違反道
      路交通管理事件裁決書裁罰異議人最低罰額二百元即新臺幣六百元，吊扣駕駛
      執照三個月，並記違規點數一點之事實，業據本院職權調閱本院九十一年度交
      易字第三三一號甲○○過失傷害案件卷宗審認屬實，有上開卷宗及卷附臺北市
      政府警察局中正第一分局交通分隊道路交通事故調查報告表、談話紀錄表、補
      充資料表、診斷證明書可稽，且與臺北市政府警察局北市警交大字第ＡＸＸ０
      ０九九一五號舉發違反道路交通管理事件通知單所載相符，除異議人當日是否
      於迴轉前曾看清無來往車輛、盡必要之注意義務後始迴轉，異議人有無違反道
      路交通安全規則等情外，亦為異議人所不爭。而當時係晴天、日間自然光線、
      視距良好、市區○○道路乾燥、平直、無缺陷及障礙，依異議人之智識、能力
      又無不能注意之情事，復據臺北市政府警察局中正分局交通分隊據報處理之員
      警觀察、記載明確，有道路交通事故調查報告表附卷可考。
（二）異議人雖一再辯稱當日其迴轉前曾前後探看同向、對向車道均無來車始開始迴
      轉，已盡必要之注意義務，事故發生乃因賴瀅如違規行駛對向車道且高速疾駛
      而至，非異議人所能注意、防備，異議人並無過失云云，然：
    １異議人雖稱本件事故發生係因賴瀅如違規在對向車道疾駛，然就賴瀅如疾駛一
      節，並無任何證據以實其說，蓋賴瀅如於事故發生後警訊時供稱其當時時速約
      三十至四十公里，有談話紀錄表可按，且事故現場賴瀅如亦未留有煞車痕跡，
      參諸賴瀅如所乘機車與被告所駕車輛碰撞後倒地位置係在被告所駕車輛左側約
      二公尺處，在地面留下二公尺長之刮地痕，賴瀅如所乘機車僅前車頭有擦撞痕
      、凹損、異議人所駕車輛亦僅左前車門、葉子板有擦痕，無任何高速衝撞後車
      輛嚴重凹損、破裂、碎片飛濺、駕駛人彈起、車輛滑行之痕跡，此觀道路交通
      事故調查報告表、補充資料表所載自明，況異議人於本院調查中復陳稱事故發
      生時雙方車速均甚緩慢、碰撞輕微等，則異議人所指賴瀅如超速行駛，自非有
      據。
    ２次按道路交通安全規則第九十九條第一項第一款、第二款規定：「機器腳踏車
      行駛之車道及轉彎，應依標誌或標線之規定行駛；無標誌或標線者，依左列規
      定行駛：（一）在未劃分快慢車道之道路，得在最外側二車道行駛；單行道得
      在最左、右側車道行駛；（二）在已劃分快慢車道之道路，雙向道路得在最外
      側快車道及慢車道行駛；單行道道路得在慢車道及與慢車道相鄰之快車道行駛
      」，而本件事故發生地臺北市○○路並無禁行機車之標誌或標線，東向西方向
      及西向東方向均劃有快慢車道各一線，為無禁行機車標誌或標線、有劃分快慢
      車道之雙向四線道，此有道路交通事故調查報告表可稽，依上揭規定，機器腳
      踏車得在該路段之任一車道行駛，則賴瀅如既在得行駛機車之車道騎乘機車，
      道路交通安全規則復無機器腳踏車在得行駛機車之車道內行駛時，應在車道之
      左側、右側或中間行駛之規定，賴瀅如騎乘機車在得行駛機車之臺北市○○路
      ○○道左側行駛，自難認為違反道路交通安全相關規定。至雙方發生碰撞地點
      依道路交通事故調查報告表所載落土處及賴瀅如機車刮地痕起點判斷，雖在臺
      北市○○路對向車道即西向東方向快車道上距道路中央約一公尺處，但賴瀅如
      於事故發生後製作談話記錄時，即陳明係因發覺異議人車輛左偏擬迴轉，乃向
      左即對向車道閃避，但仍閃避不及發生碰撞，有談話紀錄表可佐，核其所述亦
      與常情相符，是尚難僅因異議人所駕車輛與賴瀅如所乘機車發生碰撞地點在對
      向車道上，即遽認賴瀅如係違規逆向騎乘機車。
    ３末按汽車迴車前，應暫停並顯示左轉燈光或手勢，看清無來往車輛，並注意行
      人通過，始得迴轉，道路交通安全規則第一百零六條第五款亦有明文規定。本
      件異議人於九十年十一月八日下午一時十分許，駕駛車牌號碼ＥＷ－五０五五
      號自用小客車，沿臺北市○○路○段由東向西方向行駛，行經該路段七號前，
      擬迴轉由西向東方向行駛，而當時天氣晴、日間自然光線、視距良好，市區○
      ○道路乾燥、平直、無缺陷及障礙，依異議人之智識、能力，又無不能注意情
      事，前已述及，參諸賴瀅如騎乘機車速度非快、亦未違反道路交通安全相關規
      定，業如前述，異議人迴轉前竟未發現賴瀅如所乘機車，迄開始迴轉、將車頭
      偏向對向車道內，因聽聞賴瀅如喊叫始發覺賴瀅如所乘機車在其所駕車輛左後
      方，其疏於注意由賴瀅如騎乘、同向在其所駕車輛左後方直行之輕型機車，違
      反道路交通安全規則之規定甚明，且其違反道路交通安全規則因而肇事致賴瀅
      如受有右肱骨粉碎性骨折合併神經受損、右肩外傷性關節炎之傷勢。
四、綜上所述，異議人確有如舉發違反道路交通管理事件通知單所載於九十年十一月
    八日下午一時十分許，駕駛車牌號碼ＥＷ－五０五五號自用小客車，沿臺北市○
    ○路○段由東向西方向行駛，行經該路段七號前，擬迴轉由西向東方向行駛，因
    迴車前不注意來往車輛、違反道路交通安全規則因而肇事致人受傷之違規事實，
    其於通知單所載應到案日期即九十一年一月七日前向原處分機關臺北市交通事件
    裁決所提出異議，本件原處分機關以異議人違反道路交通管理處罰條例第四十九
    條第五款、第六十一條第三項、第六十三條第一項第一款、違反道路交通管理事
    件統一裁罰標準及處理細則暨違反道路交通管理事件統一裁罰基準表規定裁處異
    議人最低額罰鍰二百元即新臺幣六百元，吊扣駕駛執照三個月，並記違規點數一
    點，其認事用法均無不當，裁罰額度亦甚妥適，異議人之聲明異議，尚非有據，
    應予駁回。
五、據上論結，應依道路交通案件處理辦法第二十條，裁定如主文。
中      華      民      國    九十二    年      一      月    二十八    日
                            臺灣臺北地方法院交通法庭
                                    法  官  洪文慧
右正本證明與原本無異。
如不服本裁定，應於裁定送達後五日內向本院提出抗告狀。
                                    書記官  邱志堅
中      華      民      國    九十二    年      一      月    二十九    日


司法院資訊處製作；財團法人民間司法改革基金會備份。
